臺灣桃園地方法院民事簡易判決
111年度壢簡字第63號
原      告
即反訴被告  林愛美  
被      告
即反訴原告  賴品澤  
訴訟代理人  范姜建原
上列當事人間請求損害賠償事件，原告提起刑事附帶民事訴訟，
經本院刑事庭於民國110年10月13日以110年度壢交簡附民字第15
2號裁定移送前來，本院於民國111年4月13日言詞辯論終結，判
決如下：
    主    文
壹、本訴部分
一、被告應給付原告新臺幣（下同）8,163元，及自民國110年9
    月17日起至清償日止，按週年利率5%計算之利息。
二、原告其餘之訴駁回。
三、訴訟費用由被告負擔7%，餘由原告負擔。
四、本判決原告勝訴部分得假執行。
貳、反訴部分
一、反訴原告之訴駁回。
二、反訴訴訟費用由反訴原告負擔。
    事實及理由
壹、程序事項
一、訴之縮減
　　按民事訴訟法第255條第1項第3款規定：「訴狀送達後，原
    告不得將原訴變更或追加他訴。但擴張或減縮應受判決事項
    之聲明者，不在此限。」本件原告原起訴聲明為：「被告應
    給付原告244,270元，及自起訴狀繕本送達被告翌日起至清
    償日止，按週年利率5%計算之利息。」嗣原告於本院審理中
    就應受判決事項，縮減聲明為：「被告應給付原告122,135
    元，及自起訴狀繕本送達被告翌日起至清償日止，按週年利
    率5%計算之利息。」（見本院卷第39頁第18至20行）此係減
    縮應受判決事項之聲明，揆諸前揭法條規定，自應准許。
二、原告提起反訴應屬適法
（一）按民事訴訟法第259條規定：「被告於言詞辯論終結前，
      得在本訴繫屬之法院，對於原告及就訴訟標的必須合一確
      定之人提起反訴。」同法第260條規定：「反訴之標的，
      如專屬他法院管轄，或與本訴之標的及其防禦方法不相牽
      連者，不得提起。」而所謂反訴之標的與本訴之標的及其
      防禦方法有牽連關係者，舉凡本訴標的之法律關係或作為
      防禦方法所主張之法律關係，與反訴標的之法律關係同一
      ，或當事人兩造所主張之權利，由同一法律關係發生，或
      本訴標的之法律關係發生之原因，與反訴標的之法律關係
      發生之原因，其主要部分相同，均可認兩者間有牽連關係
      （最高法院91年度台上字第262 號判決意旨參照）。
（二）查被告即反訴原告於111年3月2日提出反訴，聲明為：「
      反訴被告應給付反訴原告28,312元。」（見本院卷第38頁
      反面第8行）嗣被告即反訴原告縮減反訴聲明為：「反訴
      被告應給付反訴原告19,818元。」（見本院卷第76頁反面
      第2行）經核被告即反訴原告所提出之反訴訴訟標的與本
      訴間，均涉及兩造於109年6月16日所生車禍事故，二者攻
      擊防禦方法有牽連關係，依上揭規定，被告自得提起反訴
      。
貳、本訴實體事項
一、原告主張
（一）被告於109年6月16日22時21分許，駕駛車牌號碼000-0000
      號自小客車（下稱肇事車輛），沿桃園市中壢區利民路往
      環中東路二段方向行駛，至利民路與國泰街口時，因過失
      撞擊訴外人林韋全所有、原告駕駛之車牌號碼000-000號
      普通重型機車（下稱系爭機車），致原告人車倒地，並受
      有四肢多處擦挫傷等傷害。
（二）原告因而支出醫療費用13,998元、交通費7,600元、看護
      費73,568元、家人看護之交通費22,800元、系爭機車修理
      費5,500元，並受有不能工作損失85,804元、精神上損害3
      5,000元等損害。原告並已自訴外人林韋全受讓系爭機車
      之請求權。上開金額共計244,270元，再計算被告應負擔5
      0%之肇事責任後，金額為122,135元。爰依民法侵權行為
      之規定，提起本件訴訟等語，並聲明：如上開縮減後訴之
      聲明。
二、被告答辯
　　原告就本件事故應負擔7成肇事責任，且原告請求未提出單
    據，交通費部分與本件事故無關，並就肇事車輛之修復費用
    28,312元主張抵銷等語。並聲明：原告之訴駁回。
三、被告於109年6月16日22時21分許，駕駛肇事車輛沿桃園市中
    壢區利民路往環中東路二段方向行駛，至利民路與國泰街口
    時，撞擊訴外人林韋全所有、原告駕駛之系爭機車等事實，
    業經本院調取臺灣桃園地方檢察署109年度偵字第34933號偵
    查卷宗（下稱偵卷），核閱現場圖、調查事故報告表、交通
    事故照片、當事人談話紀錄表、診斷證明書及桃園市政府車
    輛行車事故鑑定會桃市鑑0000000案鑑定意見書（下稱系爭
    鑑定書）等資料附卷可佐（見偵卷第7至10、15至19、23至2
    9、35至5391至93頁）。且為被告所不爭執，堪信為真實。
四、原告復主張被告應負50%過失責任，賠償122,135元，為被告
    所否認，並以前詞置辯，是本件爭點厥為：（一）被告是否
    應負損害賠償責任？（二）原告是否與有過失？（三）原告
    得請求賠償之金額若干？（四）被告得主張抵銷之數額若干
    ？茲分述如下：
（一）被告是否應負損害賠償責任？
　　⒈按民法第191條之2前段規定：「汽車、機車或其他非依軌
      道行駛之動力車輛，在使用中加損害於他人者，駕駛人應
      賠償因此所生之損害。」次按道路交通安全規則第93條第
      1項第2款規定：「行經設有無號誌之交岔路口，均應減速
      慢行，作隨時停車之準備。」
　　⒉查利民路與國泰街路口為無號誌交岔路口，有現場照片在
      卷可參（見偵卷第41頁）。次查肇事車輛於本件事故發生
      前，沿利民路往環中東路二段方向行駛行駛，至國泰街路
      口前均無減速，適系爭機車沿國泰街行駛至上開路口，約
      3秒後兩車發生碰撞等事實，有行車紀錄器截圖在卷可參
      （見本院卷第34、35頁）。可知被告駕駛肇事車輛行經無
      號誌交岔路口時，未減速慢行並作隨時停車之準備，致未
      能閃避系爭機車而肇生本件事故。
　　⒊而依當時天氣陰，夜間有照明，柏油路面乾燥無缺陷亦無
      障礙物，視距良好等一切情狀，有道路交通事故調查報告
      表（一）在卷足憑（見偵卷第37頁），並無不能注意之情
      事，被告竟疏未注意而未減速慢行，其具過失甚明，本院
      110年度壢交簡字第1370號刑事判決亦同此認定（見本院
      卷第1至4頁）。又被告上開過失行為與損害之發生兩者間
      並具相當因果關係，堪可認定。揆諸前揭規定，被告自應
      就原告所受之損害，負侵權行為之損害賠償責任。
（二）原告是否與有過失？
　　⒈按民法第217條第1項規定：「損害之發生或擴大，被害人
      與有過失者，法院得減輕賠償金額，或免除之。」次按道
      路交通安全規則第102條第1項第2款前段規定：「行至無
      號誌或號誌故障而無交通指揮人員指揮之交岔路口，支線
      道車應暫停讓幹線道車先行。」
　　⒉查國泰街在與利民路口位置畫有「慢」字，有現場照片在
      卷可參（見偵卷第41頁）。可知國泰街為支線道，利民路
      則為幹線道。次查系爭機車於本件事故發生前，沿國泰街
      往勵志一街方向行駛，至國泰街與利民路口前，未停止並
      禮讓幹線道之肇事車輛先行即通過上開路口，約3秒後兩
      車發生碰撞等事實，有行車紀錄器截圖在卷可參（見本院
      卷第34、35頁）。可知原告駕駛系爭機車行經無號誌交岔
      路口時，未停止並禮讓幹線道車先行，致未能閃避肇事車
      輛而肇生本件事故。
　　⒊而依當時天氣陰，夜間有照明，柏油路面乾燥無缺陷亦無
      障礙物，視距良好等一切情狀，有道路交通事故調查報告
      表（一）在卷足憑（見偵卷第37頁），並無不能注意之情
      事，原告竟疏未注意而未減速慢行，其與有過失甚明，系
      爭鑑定意見書亦同此認定（見偵卷第91至93頁）。本院斟
      酌本件事故發生時原告於支線道行駛，認本件事故之發生
      ，原告應負擔70%、被告應負擔30%之過失責任。
（三）原告得請求賠償之金額若干？
　　⒈系爭機車維修費
　　　⑴按民法第213條第1、3項規定：「負損害賠償責任者，除
        法律另有規定或契約另有訂定外，應回復他方損害發生
        前之原狀。第1項情形，債權人得請求支付回復原狀所
        必要之費用，以代回復原狀。」又所謂必要修復費用，
        如修理材料以新品換舊品時，應予折舊（最高法院77年
        度第9次民事庭會議決議參照）。
　　　⑵經查，系爭機車修理費用為5,650元（均零件），有估價
        單在卷可參（見本院卷第69頁），而原告既係以新零件
        替代舊零件，自應就零件費用計算並扣除折舊，始屬公
        平。依行政院所頒固定資產耐用年數表及固定資產折舊
        率之規定，系爭車輛之耐用年數為3年，依定率遞減法
        每年折舊1000分之536，其最後一年之折舊額，加歷年
        折舊累積額，總和不得超過該資產成本原額之10分之9 
        之計算方法。查系爭車輛之出廠年月為90年2月，有系
        爭機車車籍資料查詢結果在卷可證（見本院個資卷），
        迄至系爭事故發生時即109年6月16日，已使用逾3年，
        則零件扣除折舊後之修復費用估定為10分之1即565元。
        原告請求在請範圍內，為有理由，逾此部分之請求，則
        屬無據。
　　⒉醫療費
　　　⑴按民法第193條第1項規定：「不法侵害他人之身體或健
        康者，對於被害人因此喪失或減少勞動能力或增加生活
        上之需要時，應負損害賠償責任。」
　　　⑵原告主張其因本件事故支出醫療費13,998元等語。查原
        告因本件事故受有四肢多處擦挫傷之傷害，有聯新國際
        醫院診斷證明書在卷可參（見本院卷第70至74頁），而
        原告因而支出看診費用費用共12,688元，亦有醫療費用
        收據在卷可參（見本院卷第48至67頁），原告此部分請
        求即屬有據。此外原告並未提出其他證據供本院審酌，
        是難認逾12,688元之請求可採。
　　⒊交通費
　　　原告請求就診之交通費共7,600元等語。查自原告住所至
      聯新國際醫院之計程車費約195元，來回共390元，有計程
      車資預估查詢結果在卷可參。次查原告因本件事故就診20
      次，亦有醫療費用收據在卷可參（見本院卷第48至67頁）
      ，是原告得請求之交通費應為7,800元【計算式：390×20＝
      7,800】，原告請求未逾此範圍，應屬有據。
　　⒋不能工作損失
　　　原告主張因本件事故受傷無法工作76日，受有不能工作之
      損失85,804元等語。查原告提出之診斷證明書，僅記載原
      告於109年6月16日23時12分至醫院急診、6月17日離院、6
      月19日門診追蹤，宜休養二週（見本院卷第71頁），是應
      認原告因本件事故不能工作之日數應為17日。次查原告10
      9年之所得資料，原告109年薪資所得為353,828元（見本
      院卷第20頁），是原告每日薪資應為967元【計算式：353
      ,828/366＝967，四捨五入至整數，下同】。以此計算原告
      不能工作之損失即為16,439元【計算式：967×17＝16,439
      】。
　　⒌看護費及家人看護之交通費
　　　原告固主張其因本件事故需支出看護費73,568及家人看護
      之交通費22,800等語。然查原告提出之診斷證明書，均未
      提及原告有需專人照護之必要（見本院卷第70至73頁），
      原告又未提出其他證據供本院審酌，是難認原告此部分請
      求可採。
　　⒍精神慰撫金
　　　按民法第195條第1項前段規定：「不法侵害他人之身體、
      健康者，被害人雖非財產上之損害，亦得請求賠償相當之
      金額。」次按人格權遭遇侵害，受有精神上之痛苦，而請
      求慰藉金之賠償，其核給之標準，須斟酌雙方之身份、資
      力與加害程度及其他各種情形核定相當之數額。且所謂「
      相當」，應以實際加害情形是否重大及被害人之身份、地
      位與加害人之經濟情況等關係定之（最高法院86年度台上
      字第3537號判決意旨參照）。本院審酌原告因系爭事故所
      受傷害於精神上可能承受之無形痛苦、兩造之所得（見本
      院卷第20、22頁）等一切情狀，認原告請求被告賠償35,0
      00元精神慰撫金，尚屬適當。
　　⒎上開金額共計72,292元【計算式：565＋12,688＋7,600＋16,4
      39＋35,000＝72,292】。再以被告應負擔30%之肇事責任比
      例計算，原告得向被告請求之金額即為21,688元【計算式
      ：72,292×30%＝21,688】。
（四）被告得主張抵銷之數額若干？
　　⒈按民法第334條第1項本文規定：「二人互負債務，而其給
      付種類相同，並均屆清償期者，各得以其債務，與他方之
      債務，互為抵銷。」同法第335條規定：「抵銷，應以意
      思表示，向他方為之。其相互間債之關係，溯及最初得為
      抵銷時，按照抵銷數額而消滅。」
　　⒉查被告主張肇事車輛因本件事故受損，有車損照片在卷可
      參（見本院卷第42至46頁），又肇事車輛修復費用為28,3
      12元（工資8,562元、塗裝9,425元、零件折舊前10,325元
      ），有估價單在卷可參（見本院卷第40頁）。而被告既係
      以新零件替代舊零件，自應就零件費用計算並扣除折舊，
      始屬公平。
　　⒊依行政院所頒固定資產耐用年數表及固定資產折舊率之規
      定，系爭車輛之耐用年數為5年，依定率遞減法每年折舊1
      000分之369，另依營利事業所得稅查核準則第95條第6 項
      規定：「固定資產提列折舊採用定率遞減法者，以1年為
      計算單位，其使用期間未滿1年者，按實際使用之月數相
      當於全年之比例計算之，不滿1月者，以1月計。」查系爭
      車輛之出廠年月為105年1月，有車籍資料查詢結果在卷可
      證（見本院個資卷），迄至系爭事故發生時即109年6月16
      日，已使用4年6月，則零件扣除折舊後之修復費用估定為
      1,335元（詳如附表之計算式），加計工資8,562元、塗裝
      9,425元，共計19,322元。復依前述過失責任比例之認定
      ，原告應負70%之過失，據此計算則被告得主張抵銷之金
      額即為13,525元【計算式：19,322×70%＝13,525】。
　　⒋是前述原告得請求金額21,688元，再與被告得請求之金額1
      3,525元抵銷後，原告得再向被告請求之金額即為8,163元
      。原告請求在此範圍內，為有理由，逾此部分之請求則屬
      無據
五、末按民法第233條第1項規定：「遲延之債務，以支付金錢為
    標的者，債權人得請求依法定利率計算之遲延利息。第203
    條規定：「應付利息之債務，其利率未經約定，亦無法律可
    據者，週年利率為百分之5。」第229條第2項規定：「給付
    無確定期限者，債務人於債權人得請求時，經其催告而未為
    給付，自受催告時起，負遲延責任。其經債權人起訴而送達
    訴狀，或依督促程序送達支付命令，或為其他相類之行為者
    ，與催告有同一之效力。」查本件損害賠償債務，其給付並
    無確定期限，而本件起訴狀繕本係於110年9月6日寄存送達
    被告，有本院送達證書1份在卷可查（見附民卷第7頁），是
    被告應於110年9月17日起負遲延責任。
六、綜上所述，原告依侵權行為之法律關係，請求被告給付8,16
    3元，及自110年9月17日起至清償日止，按週年利率5%計算
    之利息，為有理由，應予准許；逾此部分之請求則屬無據，
    應予駁回。
七、本件原告勝訴部分係就民事訴訟法第427條訴訟適用簡易程
    序所為被告敗訴之判決，爰依同法第389條第1項第3款之規
    定，職權宣告假執行。
八、本件事證已臻明確，兩造其餘主張陳述及所提之證據，經審
    酌均與本院前揭判斷無影響，毋庸一一論述，附此敘明。
九、訴訟費用負擔之依據：民事訴訟法第79條。
參、反訴實體事項
一、反訴原告主張
　　反訴被告於109年6月16日22時21分許，駕駛系爭機車沿國泰
    街往勵志一街方向行駛，至國泰街與利民路口前，因過失撞
    擊反訴原告駕駛之肇事車輛。反訴原告因而支出肇事車輛修
    復費用28,312元，再計算反訴被告應負擔70%之肇事責任後
    ，金額為19,818元。爰依民法侵權行為之規定，提起本件訴
    訟等語，並聲明：如上開縮減後反訴聲明。
二、反訴被告答辯
　　反訴原告應負擔50%之肇事責任，修復費用應計算折舊等語
    。並聲明：反訴原告之訴駁回。
三、反訴原告就本件事故得請求之肇事車輛修復費用共13,525元
    ，少於反訴被告得請求之金額21,688元，均如前述。反訴原
    告於本訴既已主張抵銷，則反訴原告就本件事故之損害賠償
    請求權，於抵銷後已無餘額，其反訴請求即屬無據，應予駁
    回。
四、本件事證已臻明確，兩造其餘主張陳述及所提之證據，經審
    酌均與本院前揭判斷無影響，毋庸一一論述，附此敘明。
五、訴訟費用負擔之依據：民事訴訟法第78條。
中　　華　　民　　國　　111 　年　　5 　　月　　6 　　日
　　　　　　　　　　　　中壢簡易庭　法　官 周仕弘
以上為正本係照原本作成。
如不服本判決，應於送達後20日內，向本院提出上訴狀並表明上
訴理由，如於本判決宣示後送達前提起上訴者，應於判決送達後
20日內補提上訴理由書（須附繕本）。
中　　華　　民　　國　　111 　年　　5 　　月　　6 　　日
　　　　　　　　　　　　　　　　　　書記官 巫嘉芸
附表
折舊時間 折舊值 折舊後價值 第1 年 10,325×0.369=3,810 10,325-3,810=6,515 第2 年 6,515×0.369=2,404 6,515-2,404=4,111 第3 年 4,111×0.369=1,517 4,111-1,517=2,594 第4 年 2,594×0.369=957 2,594-957=1,637 第5 年 1,637×0.369×(6/12)=302 1,637-302=1,335